【裁判字號】    95,台上,3226
【裁判日期】    950609
【裁判案由】    殺人未遂
【裁判全文】
最高法院刑事判決            九十五年度台上字第三二二六號
    上  訴  人  台灣高等法院台中分院檢察署檢察官
    被      告  甲○○
                        巷10.
上列上訴人因被告殺人未遂案件，不服台灣高等法院台中分院中
華民國九十二年八月二十八日第二審判決（九十二年度上訴字第
三九三號，起訴案號：台灣台中地方法院檢察署九十一年度偵字
第四一號），提起上訴，本院判決如下：
    主  文
上訴駁回。
    理  由
按刑事訴訟法第三百七十七條規定，上訴於第三審法院，非以判
決違背法令為理由，不得為之。是提起第三審上訴，應以原判決
違背法令為理由，係屬法定要件。如果上訴理由書狀並未依據卷
內訴訟資料，具體指摘原判決不適用何種法則或如何適用不當，
或所指摘原判決違法情事，顯與法律規定得為第三審上訴理由之
違法情形，不相適合時，均應認其上訴為違背法律上之程式，予
以駁回。本件檢察官上訴意旨略稱：(一)、被告甲○○於第一審已
供承其係因告訴人林詩蘋結交新男友，一時衝動，且為促使林詩
蘋回心轉意，而故意持刀刺向林詩蘋胸口。而心臟位於人之左胸
部，依一般人之知識經驗，應知持利刃刺入人之左胸部，可能傷
及心臟，足生死亡之結果，被告竟持銳利之小鋼刀朝林詩蘋之胸
口刺下，主觀上應有殺人之故意。林詩蘋於警、偵訊時亦對被告
趁其不注意之際，以自備之小鋼刀刺入其胸口之基本事實指訴甚
詳，乃原審未察，僅以林詩蘋就被告殺人之動機及出手前之細節
，前後供述不一，即認定被告無殺人之故意，其採證自屬違背經
驗法則。(二)、原判決理由既說明被告係故意持刀刺向林詩蘋胸口
，卻又謂被告於誤傷林詩蘋後曾詢問林詩蘋可否不要送醫，亦嫌
理由矛盾。(三)、依林詩蘋於偵查中所陳，可見被告將其送醫係經
其要求所致，原判決對此不利於被告之證據不予採納，復未說明
其理由，並有理由不備之違法云云。
惟查原判決以公訴意旨略稱：被告與林詩蘋原為男女朋友，於民
國九十年十月間因細故分手。惟被告仍不斷打電話予林詩蘋要求
挽回雙方之感情，令林詩蘋不堪其擾。於九十年十二月八日晚上
，被告又要求林詩蘋能與其面談，雙方遂約定翌日凌晨在台中縣
潭子鄉○○路○段九號十八樓之二林詩蘋住處樓下見面。被告屆
時依約駕駛自小客車前往上址搭載林詩蘋。二人先前往台中市某
汽車旅館內討論分手之事，被告因在該汽車旅館內發現林詩蘋與
另一男性朋友之交換日記，懷疑林詩蘋與該男性朋友已發生性關
係，而情緒激動。旋被告復開車搭載林詩蘋至台中市○○路附近
之空地，右手持隨身攜帶繫在鑰匙圈上之小鋼刀，要求林詩蘋解
釋清楚。林詩蘋見被告情緒激動恐生意外，即以雙手握住被告右
手，勸被告不要激動，且佯稱車前有一男子。被告遂放下小鋼刀
，將車再駛往台中市○○路重劃區內，於將車停下後，復取出上
開小鋼刀要求林詩蘋續與其交往，並稱若不回頭，三個人中有二
個人要死等語，林詩蘋恐生意外，又一再安撫被告，並要求被告
將小鋼刀收起。嗣林詩蘋見被告收起小鋼刀，頓失警戒心，詎被
告竟萌生殺人之犯意，趁林詩蘋不注意之際，以左手持上開小鋼
刀，刺入林詩蘋左胸之心臟部位，致林詩蘋之心臟破裂。林詩蘋
發現其左胸受傷流血，乃要求被告迅將其送醫，惟被告不僅未將
林詩蘋迅速送醫，反將林詩蘋載回台中縣太平市○○路○段二八
五巷十號其住處，並於返家途中要求林詩蘋可否不要送醫，但遭
拒絕後，始將林詩蘋送往賢德醫院救治，嗣再轉往財團法人私立
中國醫藥學院附設醫院進行急救，林詩蘋始倖免於死，因認被告
涉有刑法第二百七十一條第二項、第一項之殺人未遂罪嫌云云。
原審綜核全案卷證資料，認定及說明被告雖因與林詩蘋談論挽回
感情之事，一時情緒激動，即持其隨身攜帶繫在鑰匙圈上之小鋼
刀刺入林詩蘋之左胸部，並傷及心臟，但案發當時已是凌晨時分
，視距不佳，情況又甚混亂，林詩蘋復身著外套，被告顯難辨識
林詩蘋身體各部位之位置，是其於突持刀轉身揮向林詩蘋時，縱
知將傷及林詩蘋，尚難遽認其有朝林詩蘋左胸部及心臟刺擊之意
思，且林詩蘋當時既坐於車內，如被告確欲置其於死地，何以僅
刺林詩蘋一刀即行罷手，旋並詢問林詩蘋傷勢如何，於見林詩蘋
左胸部受傷，復駕車先返住處取款後，隨即將林詩蘋送醫急救，
況被告仍期待能與林詩蘋之感情復合，衡情當無致林詩蘋於死之
動機，足見被告所稱無致林詩蘋於死之犯意，要堪採信，其雖有
如公訴意旨所指持小鋼刀刺傷林詩蘋左胸部之行為，所為亦應僅
止於刑法第二百七十七條第一項之傷害罪，依同法第二百八十七
條前段之規定，須告訴乃論，茲林詩蘋於第一審已具狀撤回本件
告訴，乃撤銷第一審諭知被告無罪之判決，改判本件公訴不受理
，已說明其理由。對被告及林詩蘋雖均供陳被告確持小鋼刀刺向
林詩蘋胸口乙節，如何尚不足以證明被告主觀上確有殺人之犯意
，亦已詳加說明如前所述。其採證認事，從形式上觀察，並無違
背法令之情形，上訴意旨對原審之論斷，究係違背如何之經驗法
則或論理法則，亦未依據卷內資料為具體之指摘，上訴意旨(一)、
(三)徒執陳詞，指被告應有殺人犯意云云，係以自己之說詞，對原
審採證認事之職權行使，並已於理由內說明之事項，漫加指摘，
復為單純之事實上爭辯，自非適法之第三審上訴理由。又原判決
理由已詳為說明被告持小鋼刀刺向林詩蘋胸口，應僅有普通傷害
之故意，而無殺人犯意，雖其嗣又謂：「被告於誤傷告訴人後，
雖曾詢問告訴人可否不要送醫急救等語，惟此係因其擔心誤傷告
訴人之事經送醫揭露後，須負相當責任，而非蓄意阻斷或拖延就
醫時機……」云云，但綜觀該項理由全文意旨，乃在敘述被告確
無殺人犯意而已，其雖將被告持刀刺傷林詩蘋之故意傷害行為，
誤載為誤傷，致理由前後之敘述稍有瑕疵，然此於判決本旨並不
生影響，亦不得據為第三審上訴理由。綜上所述，本件檢察官上
訴意旨所指，均與法律規定得為第三審上訴理由之情形不相適合
，其上訴違背法律上之程式，應予駁回。
據上論結，應依刑事訴訟法第三百九十五條前段，判決如主文。
中    華    民    國  九十五  年    六    月    九    日
                      最高法院刑事第十一庭
                          審判長法官  謝  俊  雄
                                法官  陳  世  雄
                                法官  魏  新  和
                                法官  吳  信  銘
                                法官  徐  文  亮
      本件正本證明與原本無異
                                      書  記  官
中    華    民    國  九十五  年    六    月   十四   日
                                                      V


司法院資訊處製作；財團法人民間司法改革基金會備份。
